【裁判字號】    95,易,553
【裁判日期】    950512
【裁判案由】    贓物等
【裁判全文】
臺灣高雄地方法院刑事判決               95年度易字第553號
公  訴  人  臺灣高雄地方法院檢察署檢察官
被      告  甲○○○
      （原名邱黃俊彥）
選任辯護人  蘇精哲律師
            徐建光律師
            洪世崇律師
上列被告因贓物等案件，經檢察官提起公訴（94年度偵字第2767
5 號），本院於準備程序進行中，被告為有罪之陳述，經告知簡
式審判程序之旨，並聽取檢察官、被告以及辯護人之意見後，本
院合議庭裁定由受命法官獨任改依簡式審判程序審理，並判決如
下：
    主  文
甲○○○連續牙保贓物，處有期徒刑參月，如易科罰金，以參佰
元折算壹日；又意圖為自己不法之所有，而侵占離本人所持有之
物，處罰金壹仟伍佰元，如易服勞役，以參佰元折算壹日。
    事  實
一、甲○○○雖認知到下列2 支手機係來路不明之贓物，猶基於
    牙保之概括犯意，連續：（一）於民國94年6 月間某日，在
    高雄縣林園鄉○○○路某處，接受某姓名年籍不詳男子之託
    ，將SAGEM 牌手機1 支（型號myX5-2，序號00000000000000
    0 號，該手機係丁○○於不詳時間、地點遭竊，迄94年6 月
    22日下午2 時許始發現失竊）交由甲○○○居間洽尋買主，
    甲○○○進而於94年6 月21日以新臺幣（下同）1800元之價
    格，出售予在高雄縣林園鄉○○○路299 之1 號經營聯強通
    訊器材行之不知情之王建華（王建華嗣後又轉售予不知情之
    邱榮故），該不詳男子則給付甲○○○300 元作為酬勞；（
    二）復於94年7 月間某日，在高雄縣林園鄉○○○路某處，
    接受某姓名年籍不詳男子之託，將NOKIA 牌手機1 支（型號
    8250，序號000000000000000 號，該手機係丙○○於94年7
    月14日以後之同月中旬某日，在高雄縣林園鄉○○路10巷22
    號家中所失竊）交由甲○○○居間洽詢買主，甲○○○進而
    於94年7 月22日以500 元之價格出售予不知情之王建華，事
    成並未收取酬勞。另甲○○○於94年7 月初某日，在高雄縣
    林園鄉王公國民小學做運動時，拾獲乙○○於94年7 月初某
    日在不詳地點因不明原因而脫離本人持有之DBTEL 牌手機1
    支（型號3268型，序號000000000000000 號），竟意圖為自
    己不法之所有，將該手機予以侵占入己，進而於94年7 月8
    日以500 元之價格出售予不知情之王建華。嗣經警調閱手機
    通聯記錄而循線查獲。
二、案經高雄市政府警察局三民第一分局報告臺灣高雄地方法院
    檢察署檢察官偵查起訴。
    理  由
一、本件被告甲○○○所犯係刑法第349 條第2 項之牙保贓物罪
    及第337 條之侵占離本人持有物罪，其法定刑係死刑、無期
    徒刑、最輕本刑為3 年以上有期徒刑以外之罪，被告於準備
    程序進行中就被訴事實為有罪之陳述，經告知簡式審判程序
    之旨，並聽取檢察官、被告以及辯護人之意見後，本院認無
    不得或不宜改依簡式審判程序進行之情事，爰依刑事訴訟法
    第273 條之1 第1 項規定，裁定本件由受命法官獨任改依簡
    式審判程序審理，合先敘明。
二、訊據被告甲○○○對於前揭犯罪事實供承不諱，復有下列事
    證可佐，足徵其自白與事實相符而堪予採信：（一）證人丁○○於警詢及偵訊之陳述；（二）證人丙○○於警詢之陳述
    ；（三）證人乙○○於警詢及偵訊之陳述；（四）證人王建
    華於警詢及偵訊之陳述；（五）證人邱榮故於警詢及偵訊之
    陳述；（六）證人丁○○手機失竊之電信警察隊任務編組受
    理各類案件紀錄表、高雄縣政府警察局林園分局林園派出所
    之受理刑事案件報案三聯單、手機相片及贓物認領保管單；
    （七）被告書立予證人王建華之讓渡切結書；（八）證人乙○○手機之通聯紀錄查詢單。又被告雖表示拾獲乙○○手機
    之時間為94年6 月中旬，但其自承並不記得詳細之時間，而
    證人乙○○則確定是94年7 月1 日以後始脫離其持有，則應
    以乙○○所述之時間為準，又衡情有時人之記憶可能未盡明
    晰，且兩人所陳述之時間又相距不遠，是此微小歧異應不致
    影響被告自白之可信性，附此敘明。綜上所述，本案事證明
    確，被告犯行應堪認定。
三、按刑法第349 條第2 項牙保贓物罪所稱牙保，係指居間介紹
    之行為，其為有償抑或無償、直接抑或間接，均非所問。核
    被告先後居間為他人接洽出售SAGEM 牌及NOKIA 牌手機各1
    支之行為，均係犯刑法第349 條第2 項之牙保贓物罪。又刑
    法第337 條所謂「離本人所持有之物」，係指物之脫離其持
    有，非出於本人之意思者而言，條文中所稱「遺失物」、「
    漂流物」均屬離本人持有物之例示，凡非基於持有人之意思
    而喪失其本人所持有之物者，均屬「離本人所持有之物」。
    本案證人乙○○自稱並不知道手機究係遺失或遭竊，則該手
    機充其量僅可認定為脫離其持有之物，但尚難遽認係其遺失
    之物。是核被告拾獲該手機進而侵占入己之行為，應係犯刑
    法第337 條之侵占離本人持有物罪。檢察官起訴意旨認被告
    係犯同條之侵占遺失物罪嫌，尚有誤會，應予更正。被告先
    後2 次牙保贓物行為之時間緊接，所犯構成要件相同，顯係
    基於概括犯意而為，應依刑法第56條連續犯規定論以1 罪，
    並加重其刑。又被告所犯牙保贓物及侵占離本人持有物2罪
    間，犯意各別，行為互殊，應予分論併罰。茲審酌被告率爾
    為他人居間出售贓物，妨礙被害人對其財產之追復，另擅自
    侵占脫離他人持有之物，亦侵害他人之財產權，固有非是，
    然念其犯後尚能供承犯行，並與被害人丁○○、丙○○、乙○○達成和解，此有和解書附卷可參，犯後態度良好，以及
    其犯罪之手段、所生損害等一切情狀，量處如主文所示之刑
    ，並分別諭知易科罰金及易服勞役之折算標準，以資懲儆。
據上論斷，應依刑事訴訟法第273 條之1 第1 項、第299 條第1
項前段，刑法第56條、第349 條第2 項、第337 條、第41條第1
項前段、第42條第2 項，罰金罰鍰提高標準條例第1 條前段、第
2 條，判決如主文。
本案經檢察官黃碧玉到庭執行職務。
中    華    民    國    95    年    5     月    12    日
                  鳳山刑事第2 庭法  官  譚德周
以上正本證明與原本無異。
如不服本判決，應於收受送達後10日內向本院提出上訴書狀。
中    華    民    國    95    年    5     月    12    日
                                書記官 廖美玲
附錄法條：刑法第349條第2項、第337條
中華民國刑法第349條
收受贓物者，處 3 年以下有期徒刑、拘役或 500 元以下罰金。
搬運、寄藏、故買贓物或為牙保者，處 5 年以下有期徒刑、拘役
或科或併科 1 千元以下罰金。
因贓物變得之財物，以贓物論。
中華民國刑法第337條
(侵占遺失物罪)
意圖為自己或第三人不法之所有，而侵占遺失物、漂流物或其他
離本人所持有之物者，處 500 元以下罰金。


司法院資訊處製作；財團法人民間司法改革基金會備份。
